【裁判字號】    97,上更(一),293
【裁判日期】    980402
【裁判案由】    毒品危害防制條例
【裁判全文】
臺灣高等法院臺南分院刑事判決     97年度上更(一)字第293號
上  訴  人  臺灣臺南地方法院檢察署檢察官
上  訴  人
即  被  告  丁○○
                    （另案於臺灣臺南監獄執行中）
選任辯護人  洪梅芬律師
            李季錦律師
            涂欣成律師
上列上訴人因被告違反毒品危害防制條例案件，不服臺灣臺南地
方法院九十五年度訴字第六三二號中華民國九十六年五月廿二日
第一審判決（起訴案號：臺灣臺南地方法院檢察署九十五年度營
偵字第一六八號，移送併辦案號：同署九十五年度偵字第九八二
八號），提起上訴，本院判決後，經最高法院發回更審，判決如
下：
    主  文
原判決撤銷。
丁○○連續販賣第一級毒品，處有期徒刑拾壹年，扣案附表三編
號一所示之第一級毒品海洛因沒收銷燬之，附表三編號三、五至
九所示之物均沒收，販賣第一級毒品所得財物新臺幣玖仟捌佰元
沒收，如全部或一部不能沒收時，以其財產抵償之，附表四編號
一、二所示之物均沒收，如全部或一部不能沒收時，追徵其價額
或以其財產抵償之。又連續販賣第二級毒品，處有期徒刑捌年，
扣案附表三編號二所示之第二級毒品甲基安非他命沒收銷燬之，
附表三編號四、六至九所示之物均沒收，販賣第二級毒品所得財
物新臺幣伍仟伍佰元沒收，如全部或一部不能沒收時，以其財產
抵償之，附表四編號一、二所示之物均沒收，如全部或一部不能
沒收時，追徵其價額或以其財產抵償之。又共同連續轉讓第一級
毒品，處有期徒刑壹年陸月，減為有期徒刑玖月。又連續明知為
禁藥而轉讓，處有期徒刑壹年，減為有期徒刑陸月。應執行有期
徒刑拾玖年拾月，扣案附表三編號一、二所示之第一級毒品海洛
因、第二級毒品甲基安非他命沒收銷燬之，附表三編號三至九所
示之物均沒收，販賣毒品所得共計新臺幣壹萬伍仟佰元沒收，
如全部或一部不能沒收時，以其財產抵償之，附表四編號一、二
所示之物均沒收，如全部或一部不能沒收時，追徵其價額或以其
財產抵償之。
    事  實
一、丁○○綽號為「雞仔」，明知海洛因、甲基安非他命係毒品
    危害防制條例第二條第二項第一款、第二款列管之第一級毒
    品及第二級毒品，不得非法持有、販賣，竟意圖營利，分別
    基於販賣第一級毒品海洛因（以下簡稱海洛因）及販賣第二
    級毒品甲基安非他命（以下簡稱甲基安非他命）之概括犯意
    ，先於某不詳時地以較低價格販入數量不詳之海洛因及甲基
    安非他命，復以其所有如附表三編號五至七所示之工具，將
    上開海洛因予以稀釋純度分裝成小包裝，並以其所有如附表
    三編號六、七所示之工具，將上開甲基安非他命予以減量分
    裝成小包裝後，再以其所持有如附表三編號八至九所示之行
    動電話二支，置入門號0000000000號及0000000000號ＳＩＭ
    卡（ＳＩＭ卡未扣案）作為聯絡販毒工具，由購毒者撥打上
    揭行動電話，丁○○接聽買主之來電，談妥交易毒品之時間
    、地點、數量及價格後，由丁○○在約定地點交付毒品予買
    主，而連續於附表一編號一、二所示時間、地點，販賣海洛
    因予庚○、子○○共十三次（各次販賣時間、地點、犯罪方
    法及所得，均詳如附表一編號一、二所載），販賣所得共計
    新台幣（下同）九千八百元（未扣案、各次販賣所得如附表
    一編號一、二所示）。另連續於如附表一編號三、四所示時
    間及地點，販賣甲基安非他命予辛○○及壬○○共九次（各
    次販賣時間、地點、犯罪方法及所得，均詳如附表一編號三
    、四所載），販賣所得共計五千五百元（未扣案、各次販賣
    所得如附表一編號三、四所示）。
二、丁○○復另行起意，與其兄郭忠建（民國○○年○月○○日生，
    業經原審另案審理中）基於共同轉讓海洛因之概括犯意聯絡
    ，於郭忠建與庚○交往後，基於友誼關係，改由丁○○及郭
    忠建共同於如附表二編號一所示之時間及地點，或由丁○○
    、或由郭忠建親自交付，連續轉讓海洛因予庚○多次，總計
    轉讓之海洛因未逾五公克。
三、丁○○明知甲基安非他命係行政院衛生署公告列為禁藥之物
    品，亦屬毒品危害防制條例第二條第二項第二款列管之第二
    級毒品，竟另行基於轉讓禁藥即第二級毒品甲基安非他命之
    概括犯意，因丁○○利用壬○○位於臺南縣鹽水鎮福得裡後
    厝十二號租屋處，作為毒品交易處所，丁○○乃無償提供甲
    基安非他命予壬○○，以此充作使用該處所之代價先後於如
    附表二編號二所示之時間及地點，先後轉讓數量僅供一次吸
    食之微量甲基安非他命（不超過一公克）予壬○○，總計三
    次轉讓之禁藥甲基安非他命未逾十公克。
四、嗣因臺南縣警察局依法對門號0000000000號及0000000000號
    通話實施通訊監察監聽，乃於九十五年一月十三日十五時卅
    分許，在臺南縣鹽水鎮○○路「萬善公廟」前盤查丁○○，
    丁○○遂駕車妨害公務衝撞警車（業經原審判處有期徒刑六
    月確定），為警當場逮捕，並扣得如附表三編號一、二所示
    之第一級、第二級毒品，及被告所有之供販賣第一級及第二
    級毒品用之如附表三編號五至九所示之物品，以及被告所有
    之如附表三編號三號所示之供販賣第一級毒品罪所用之上開
    海洛因包裝袋二只，與其所有之如附表三編號四號所示之供
    販賣第二級毒品罪所用之上開甲基安非他命包裝袋一只等物
    。
五、案經臺南縣警察局移送臺灣臺南地方法院檢察署檢察官偵查
    後提起公訴及移送併辦。
    理  由
壹、證據能力：
一、按被告以外之人於檢察事務官、司法警察官或司法警察調查
    中所為之陳述，與審判中不符時，其先前之陳述具有較可信
    之特別情況，且為證明犯罪事實存否所必要者，得為證據。
    刑事訴訟法第一百五十九條之二定有明文。又該條所謂「具
    有較可信之特別情況」，係指證人於司法警察調查中所為之
    陳述，與審判中不符，而其先前之陳述，從客觀上之環境或
    條件等情況加以觀察，有足以取代審判中交互詰問之可信性
    保證者而言。證人所為之先前陳述，相較於審判中之陳述，
    是否具有更可信之特別情況，應依其陳述時外部之客觀情況
    判斷；而所謂「特別可信性」，係指陳述是否出於供述者之
    真意、有無違法取供情事之信用性而言，故應就偵查或調查
    筆錄製作之原因、過程及其功能等加以觀察其信用性，據以
    判斷該傳聞證據是否有顯不可信或有特別可信之情況而例外
    具有證據能力。查證人子○○、辛○○於警詢之供述（見警
    四刑偵字第八五號卷第三、四、十二、十三頁），與渠等嗣
    後於原審審理時所為之證述內容不相符合。然證人子○○、
    辛○○上開警詢時之陳述，係由警方先告知得行使之權利及
    夜間得拒絕接受訊問等情，而經其同意後始接受訊問，且經
    警方先訊問相關案情，由證人一一陳述後，始經記載於偵訊
    筆錄之中，嗣經證人閱覽筆錄無訛，再按捺指印所製作完成
    ，全程並經錄音存證，足見證人子○○、辛○○上開警詢所
    述均係出於任意，並無警方誘導等違法取供情事。再者，證
    人子○○、辛○○當時就被告有無從事毒品交易之供述，與
    其嗣檢察官偵訊時所述，亦大致相符，而與其於原審審理時
    之證述（原審卷第三宗第七二頁至第八三頁、第一０三頁至
    第一一七頁）則有出入，渠等於警訊中所述具有較可信之特
    別情況，且渠等警訊中之供述為證明被告犯罪事實存否所必
    要，依上開規定，亦得採為證據。
二、按通訊秘密係憲法第十二條規定保障之基本人權，電話通話
    為通訊之一種，自在保護之列，司法警察機關實施通訊監察
    時，必須合於通訊保障及監察法第五條第一項所規定之要件
    ，且依法取得檢察官或法官所核發之通訊監察書，始得為之
    ；其有通訊保障及監察法第六條所規定之急迫危險，經檢察
    官以口頭通知先予執行通訊監察者，亦應於廿四小時內補發
    通訊監察書，始符合法定程序。本件台南縣警察局對於被告
    所使用之0000000000號、0000000000號等二線行動電話進行
    通訊監察時，均經檢察官之同意核發通訊監察書，有通訊監
    察書在卷可參（本院上訴卷第九六至一０三頁、第二０八至
    二一四頁；本院更一卷第五八至第六五頁），且本案涉及販
    賣第一級毒品案件，最輕本刑為無期徒刑之罪，自得依通訊
    保障及監察法第五條規定為通訊監察，其通訊監察所得之證
    據資料，亦有證據能力。
三、按鑑定人由審判長、受命法官或檢察官就下列之人選任1人
    或數人充之：(1)就鑑定事項有特別知識經驗者。(2)經政府機
    關委任有鑑定職務者；鑑定之經過及其結果，應命鑑定人以
    言詞或書面報告；法院或檢察官得囑託醫院、學校或其他相
    當之機關、團體為鑑定，或審查他人之鑑定，並準用第二百
    零三條至第二百零六條之一規定，刑事訴訟法第一百九十八
    條、第二百零六條第一項、第二百零八條第一項分別定有明
    文。卷附法務部調查局96年3月3日調科參字第09600083460
    號聲紋鑑定報告書及語音分析暨聲紋鑑定參考資料，係經由
    臺灣臺南地方法院檢察署檢察官送請鑑定屬於刑事訴訟法第
    二百零六條之鑑定報告，乃屬刑事訴訟法第一百五十九條第
    一項之除外規定（該條立法理由參照），自得作為證據。
四、末按當事人、代理人、辯護人或輔佐人聲請調查之證據，法
    院認為不必要者，得以裁定駁回之。下列情形，應認為不必
    要：(1)不能調查者。(2)與待證事實無重要關係者。(3)待證事
    實已臻明瞭無再調查之必要者。(4)同一證據再行聲請者，刑
    事訴訟法第一百六十三條之二定有明文。本件選任辯護人於
    準備程序時聲請傳喚詰問證人郭慶文、方慶隆（本院更一卷
    第一００頁、第一一八頁、第一二０頁；另聲請傳喚證人戊○○部分業經當庭捨棄，本院更一卷第二二八頁），惟因該
    二證人之待證事實與本件犯罪事實無關聯性，依上開規定，
    自無必要，不予准許（本院卷第一四０頁），先此敘明。
貳、認定被告有罪之證據之理由：
一、訊據被告丁○○固坦承其綽號為「雞仔」，伊有施用毒品及
    曾轉讓第一級毒品與庚○、轉讓第二級毒品予壬○○二人施
    用等情（原審卷第一宗第廿六頁；本院上訴審第一九二頁、
    第二０二頁至第二０四頁、第二二五頁、第二二七頁；本院
    更一卷第八０頁、第八二頁、第一三九頁），惟矢口否認有
    上開其餘販賣及轉讓毒品之犯行，辯稱：我不認識癸○○、
    辛○○，沒拿過毒品到壬○○租屋處，沒有賣過毒品給庚○
    、子○○、壬○○。我的手機門號是0000000000，但我沒有
    使用過0000000000及0000000000兩個門號」云云。
二、經查：
  (一)上開門號0000000000、0000000000號行動電話通話情形，業
    經檢察官依法實施通訊監察監聽在案（錄音光碟附於原審卷
    一第一０九頁，通聯記錄外放，通聯記錄譯文見偵查卷第四
    二至五二、一四九至一六七頁，與本案有關之買賣毒品譯文
    節本見原審卷第一宗第一００至一０九頁）。而附表一編號
    八、九之手機業經被告坦承為其所持有使用，又門號000000
    0000、0000000000號碼之ＳＩＭ卡確實置入上開手機使用，
    亦有查詢記錄及上開外放通聯記錄附卷可參。雖被告否認曾
    使用前開門號ＳＩＭ卡與本案證人所使用之手機聯繫，然經
    檢察官將監聽錄音光碟送法務部調查局進行聲紋鑑定，結果
    為：「送鑑監聽光碟七通電話內容，其中二通因字數不足，
    無法作聲紋比對鑑定外，其於五通監聽電話錄音內容，經與
    被告採樣之聲調，以聆聽比對法及聲紋圖譜特徵比對法比對
    分析結果，確認兩者語音特徵相似率約百分之七十五（語音
    特徵相似率高於百分之七十以上即判定音質相同），研判五
    通監聽電話錄音內容之語音與被告本人聲音音質相同。」，
    有該局96年3月3日調科參字第09600083460號聲紋鑑定報告
    書一份可查（原審卷第一宗第二八一頁至二九０頁），又該
    局另稱「由於每個人的發音器官（聲帶、聲道、唇、齒、舌
    、顎、口腔、鼻腔）形狀、大小結構不同，因此會發出其個
    人獨特的音質和腔調；…參照PSS CURVE統計圖，若二者語
    音特徵相似率高於百分之七十以上者，判定為『音質相同』
    ，即兩者聲音極可能出自同一人…，本局聲紋鑑定原理及方
    法，係依照每個人所發聲音之共振峰頻譜經美國公司聲紋儀
    進行聲紋特徵分析比對，再統計錄音證物與當事人之聲紋特
    徵相似率後，參照PSS CURVE統計圖，來決定是否為同一人
    」等情函復本院，有該局九十七年一月卅一日調科參字第09
    700034880號函及九十七年十一月五日調科參字第097004491
    00號函各一紙在卷可參（本院上訴卷第一五六頁至第一五七
    頁；本院更一卷第一０八頁），準此，足證被告確實有使用
    上開二支門號及手機（以下簡稱係爭門號）與監聽譯文所示
    手機持用人對話聯繫至明。
  (二)其次，證人子○○於九十五年一月十二日、證人庚○於九十
    五年一月十三日分別為警查獲時，經警員採集尿液送驗，確
    實有嗎啡陽性反應，有長榮大學確認報告及送驗尿液年籍對
    照表附卷可憑（併辦警卷第八至九頁，原審卷第二宗第二九
    至三十頁）；而證人壬○○、辛○○於九十五年一月十二日
    查獲時經警員採集尿液送驗，確實有安非他命類陽性反應，
    有長榮大學確認報告及送驗尿液年籍對照表附卷可憑（原審
    卷第二宗第四三頁、第四六頁），佐以上開證人因前述施用
    毒品案件，經原審法院分別裁定觀察勒戒、強制戒治及判刑
    確定，亦有臺灣高等法院被告前案紀錄表可查（原審卷第三
    宗第一至廿八頁），足認證人子○○及庚○、證人壬○○及
    辛○○於被告查獲前，分別有施用海洛因及安非他命之犯行
    。
  (三)又證人子○○、庚○、辛○○、壬○○等人所施用毒品之來
    源，係向被告所分別購買或無償受讓等情，業經各該證人指
    證明確，其詳如下：
  1.販賣部分：
  (1)販賣海洛因予子○○部分：
  證人子○○於九十五年一月十二日日偵查中具結證稱「向丁○○買海洛因，第一次是在94年9月底買一包1千元，在鹽水
    鎮南榮中學警衛室前交易。買大約十次以上，有時5百元、8
    百元、1千元、一千5百元不等。約在南榮中學或鹽水一家加
    油站前交易，最後一次是95年1月8日。」（併案偵查卷第十
    五頁），是證人子○○陳述中，對於海洛因交易之聯絡方式
    、購買時間、地點、價格、交付方法等重要待證事項均陳述
    綦詳，且證人子○○甚可具體說出其先交付金錢，被告在該
    地繞圈查看後再交付海洛因等具體交易情形，上開證詞自堪
    憑信。依有利被告之原則認定其交易之次數及金額如附表一
    編號二所示。
  參以，證人於九十五年一月十二日午間初次警詢時，主動陳
    報使用手機門號為0000000000，當時司法警察並未問及有無
    向被告購買海洛因（併案警卷第一至三頁）；司法警察以前
    開電話過濾上述通訊監察譯文後，始於同日下午第二次詢問
    證人子○○，惟經證人子○○否認有向被告購買毒品（併辦
    警卷第四至六頁），當時被告尚未受司法警察查獲逮捕。證
    人子○○第三次於九十五年五月十九日第三次警詢時，乃明
    白表示「怕供出毒品來源遭報復，因此先前才隱瞞毒品來源
    」，並明白供述如附表一編號二所示向被告購買毒品之情形
    （併辦偵查卷第八至十一頁）；另佐以被告所使用手機及Ｓ
    ＩＭ卡與證人子○○所使用電話確實有毒品交易聯絡之訊息
    （原審卷第一宗第一００頁），足可認定被告確實有販賣海
    洛因予證人子○○。
  證人子○○雖於原審審理時全盤否認有向被告購買海洛因，
    辯稱是一起與被告前往購買毒品，更否認有以其前開使用門
    號與被告持用之系爭門號聯繫，其之前在偵查中具結作證是
    亂講的云云（原審卷第三宗第一０三至一一七頁），惟上開
    證述完全與前述通訊監察譯文該項供述證據明顯不合，且關
    於共同購買之情節並未提及共同購買之人尚有證人丑○○，
    此部份與本院上訴審審理時所傳訊之證人丑○○所證述之內
    容中關於三人共同購買之情節歧異（本院上訴卷卷第一八六
    頁至第一九０頁），參以證人丑○○證述共同購買之時間為
    九十五年三月至八月間與被告販賣海洛因與子○○之期間為
    九十四年九月至九十五年一月間，亦屬有別，從而證人子○○於原審之證詞及證人丑○○於本院上訴審之證詞，均屬迴
    護被告之詞不足採信。
  (2)販賣海洛因予庚○部分：
  按被害人、證人之陳述有部分前後不符，或相互間有所歧異
    時，究竟何者為可採，法院仍得本其自由心證予以斟酌，非
    謂一有不符或矛盾，即應認其全部均為不可採信，如其基本
    事實之陳述，與真實性無礙時，尚非不得予以採信（最高法
    院九十七年度台上字第四八二六號判決可資參照）。本件證
    人庚○固於偵查中證稱「在94年10月中旬在鹽水電信局外面
    ，我原是要向他買，而他先拿給我試。我就透過『青仔』向
    丁○○買，共買五次，每次1千元一小包。」（偵查卷第一
    三八至一三九頁）；於原審中詰證稱「。…一開始託乙○○
    拿毒品，是三至五次，一次拿1千元給乙○○」（原審卷第
    五七至七一頁）。細繹其所證內容，似指將金錢拿給「乙○○」，透過「乙○○」向被告購買海洛因，並非其親自向被
    告購買，其亦不確定乙○○是否向被告購買等語（偵查卷第
    一三九頁、原審卷第三宗第六四頁）。惟經本院更一審傳喚
    證人乙○○（現於澎湖監獄執行中，視訊）詰證稱：（認識
    庚○否？）時間太久我忘記了。〔庚○的綽號「亞宣」認識
    否？（提示偵卷137-141頁庚○之供述）〕好像認識，沒有
    印象，時間很久了。‧‧（庚○說曾經拿錢給你，請你向丁○○購買毒品？）沒有，我不知道她為何如此說。〔認識丁○○否？（鏡頭指向丁○○）〕應該認識，因為當時都有在
    一起吃藥。（如何認識的？）忘記了，可能當時一起吃毒品
    ，至於是安非他命或者海洛因我忘記了。‧‧〔如何認識庚○？（綽號「亞宣」）〕忘記了，好像在哪個地方吃藥認識
    的。（她的毒品如何來？）我不知道，她自己吃的我不知道
    。（何時認識「亞宣」？）大約在九十四年左右，好像在新
    營認識的。（她在偵查中說他有拿錢給你請你去向丁○○購
    買毒品有何意見？）我忘記了，在我印象中是沒有。時間太
    久了我忘記了。（是忘記了還是沒有？）沒有。（你的綽號
    為何？）「阿凸（或吐仔）」。（是否有叫「清仔」？庚○
    就是這樣稱呼你？）沒有，我不知道他為何這樣說。（到底
    有無幫庚○購買毒品？）我印象中沒有，當時有吃藥我也不
    知道等語（本院更一卷第二二九頁至第二三一頁）。足見證
    人乙○○因時間之經過記憶已模糊，故其就是否認識庚○、
    庚○毒品如何來、有無幫庚○購買毒品、有無向被告買過毒
    品等等，均以「忘記」等語回覆，然不管證人乙○○之綽號
    係「阿凸（或吐仔）」、「清仔」，依上開被告行動電話之
    監聽紀錄顯示，「吐仔」者，曾於九十四年十月廿八日一時
    三十六分四十四秒許，向被告購買三千元之毒品；而「清仔
    」者，分別於九十四年十二月二日廿二時三分三十七秒許、
    同月四日二時十分廿秒許、同月四日十五時廿三分五十三秒
    許、同月六日十九時三十八分四秒許，陸續與被告所使用上
    開0000000000號行動電話聯話，為己或為他人購買第一級毒
    品及第二級毒品，有上開監聽電話譯文在卷可佐（營偵字第
    一六八號卷第一五五頁、第一六二頁至第一六六頁），足見
    證人乙○○上開所證顯係以時間已久遠不復記憶所為之推托
    、迴避之詞，自難以此與事實有出入之證詞而遽採為有利於
    被告之認定。
  況證人庚○於九十五年四月二十五日以證人身份在檢察官面
    前具結作證時，已明白證稱如何先向被告購買海洛因，其後
    再改向被告及郭忠建無償受讓海洛因（偵查卷第一三七至第
    一四一頁）；於原審審理時亦作相同證述（原審卷第三宗第
    五五至七一頁）；並於另案台灣台南地方法院九十五年訴字
    第一０四九號即被告郭忠建違反毒品危害防制條例案件中到
    庭為相同證述，亦經本院調卷查明無訛（影本附於本院更一
    卷第五九頁至第六五頁）；參以證人對於被告販賣毒品之賣
    法亦能明白供稱「丁○○的海洛因有三種賣法，一種一包一
    錢重，有每小包四分之一錢重8千或9千元，另外一種是每小
    包賣1千元」；另證人庚○上開證述，就有關海洛因交易之
    聯絡方式、購買時間、地點、價格、交付方法；受讓海洛因
    之方法及次數等重要待證事項均始終一致，且證人甚可具體
    說出因何緣故認識並知悉被告有在販賣毒品；其後因郭忠建
    向其表示欲與其交往，其擔心沒上班就沒錢購買海洛因，郭
    忠建乃向其擔保會無償提供海洛因，之後便陸續由被告或郭
    忠建無償轉讓海洛因，前述由購買轉而受贈海洛因之前因後
    果，證人庚○亦能記憶清晰而具體陳述，上開證詞自堪憑信
    ，足可認定被告確實先有販賣海洛因與庚○，因郭忠建與庚○交往，乃改以無償方式轉讓海洛因與庚○。至前開係透過
    乙○○向被告購買云云，衡以證人庚○與被告及其兄郭忠建
    之關係，顯無必要多此一舉，印證證人庚○與被告行動電話
    該段期間之電話聯絡紀錄顯示二人聯絡頻繁（原審卷第一０
    五頁），及證人庚○於原審所證：我之前認識的藥頭被抓了
    ，「青仔」說他有認識一個新老闆，我就請「青仔」幫我拿
    ，後來就認識了這個新老闆丁○○。剛開始沒有直接向丁○○買毒品，後來覺得不好意思，就拿一些錢補之前拿毒品的
    等語相符（原審卷第三宗第六七頁）。準此，證人庚○上開
    所證係透過乙○○向被告購買云云，與事實不符而不足採。
  雖證人庚○對於販賣海洛因次數及金額部分，於原審審理時
    先後略有不一致，惟此係因證人庚○購買金額常不一致，且
    購買毒品每次份量亦不一致，且上開不一致乃證人記憶隨時
    間遞減所產生之正常現象，自不能以上開些微不一致事項，
    遽而認定被告丁○○從未販賣海洛因予證人庚○。
  關於販賣海洛因之交易次數，依證人係證述「三至五次」，
    且客觀上本院亦無從再以其他方式查證詳實，基於罪疑惟輕
    ，本院依有利被告認定之原則，故認此部分應認定被告販賣
    海洛因予庚○之次數為三次，金額為每次一千元，其時間、
    地點及金額如附表一編號一所示。
  (3)販賣甲基安非他命予辛○○部分：
  證人辛○○於九十五年二月十三日第二次以證人身份在檢察
    官前具結作證時，明白證述向被告丁○○購買甲基安非他命
    之情形為「94年9月才向他買，我每次買一小包500元或較大
    包1000元，是在台南縣鹽水鎮○○路的中華電信附近交易。
    買六次左右」等語（見偵查卷第三九至四０頁），上開證詞
    核與其於九十五年一月十二日初次警詢所為證述相符，當時
    證人辛○○並能主動陳報伊係使用伊母親名義申請的手機門
    號為0000000000號，且當時被告丁○○尚未受司法警察查獲
    逮捕（警卷第廿一至廿六頁暨指認口卡片）。佐以被告所持
    用門號之通訊監察譯文中，亦顯示證人辛○○曾使用上開電
    話與被告聯繫毒品交易訊息（偵查卷第一五四頁；原審卷第
    一宗第一０三頁），可認證人辛○○上開證詞確屬真實，自
    可採信。被告辯稱伊不認識辛○○云云，顯係卸責之詞。
  至證人辛○○於原審審理時，雖否認有向被告丁○○購買甲
    基安非他命，並表示警員硬要其指認被告云云（原審卷第三
    宗第七三頁），但證人辛○○業於該次證述中，已明白證述
    如附表一編號三所示購買內容，甚至具體表示是以其母親范
    貴美所申請之0000000000門號向系爭門號持用人購買毒品，
    其中僅於證人證稱係向「阿明」之人，而非綽號「雞仔」之
    被告購買等節不符而已（原審卷第三宗第七二至八三頁），
    然而證人辛○○前開證述，與前述通訊監察譯文該項供述證
    據明顯不合，顯見證人辛○○於原審所稱「阿明」之人，即
    是與之直接交易毒品之被告；而證人辛○○曾受其自稱「阿
    明」之人無償轉讓毒品三次，交情匪淺，豈有不能指認「阿
    明」為何人之理，更不可能誤將「雞仔」誤認為「阿明」。
    證人辛○○於原審所為證詞，乃屬對本案重要關係事項為虛
    偽陳述，不能採信，亦不能作有利被告之認定。
  (4)販賣甲基安非他命予壬○○部分：
  證人壬○○於九十五年四月二十五日以證人身份在檢察官前
    具結作證時，已明白證述如附表一編號四至所示向被告購買
    甲基安非他命毒品之情形為「向丁○○買過安非他命三、四
    次，第一次是94年12月間，最後一次是95年1月1、2日6、7
    點。打電話給丁○○，他會送來我的租屋處，我每次購買5
    百或1千元。用我0000000000號打丁○○0000000000號（應
    係0000000000號之誤）。」等語（偵查卷第廿八至廿九頁）
    ，嗣於原審中亦證稱有向丁○○買過幾次甲基安非他命等情
    明確，足證上情非虛。
  其次，再參以證人壬○○上開0000000000號與被告所使用之
    0000000000號之行動電話自九十四年十二月間至九十五年一
    月間之通聯紀錄多達六十六次，有上開通聯紀錄在卷可參（
    原審卷第一宗第九二頁、第一０七頁至第一０八頁、第一二
    八頁至第一九四頁），足見被告與壬○○間聯絡之頻，倘非
    聯絡上開毒品之事，何人能信！
  被告選任辯護人雖於本院審理時傳喚證人己○○、丙○○、
    甲○○，證明：被告到壬○○那裡去，都是向藥頭購買二級
    毒品安非他命，不是去賣藥給壬○○。被告曾因所購買之安
    非他命純度很差，被告遂找來己○○到壬○○住處向藥頭理
    論等情。惟證人甲○○僅證稱伊到壬○○家係向綽號「德仔
    」之人購買第二級毒品安非他命，且伊去沒幾次伊亦不知道
    有多少藥頭在該處販賣毒品等語（本院更一卷第一四三頁至
    第一四四頁），顯難證明被告未有販賣第二級毒品予他人之
    事實；而證人丙○○亦證稱：伊每次到壬○○家，毒品拿了
    就走了，我不知道有幾個藥頭，在那裏我只認識「德仔」與
    「小武」二位藥頭，二人我都曾向他們拿過毒品等語（本院
    更一卷第一四八頁至第一四九頁）。且亦證稱：伊只邀被告
    去壬○○家大約二次而已（本院更一卷第一四八頁），準此
    ，以被告如附表一編號四所示之販毒時間以觀，證人丙○○
    上開所證尚難據為有利於被告之認定至明；至證人己○○固
    到庭附和被告上開所辯，而證稱被告與伊均係至壬○○家向
    綽號「明德」之人購買毒品云云（本院更一卷第二三三頁）
    ，惟其亦證稱：其與被告只有一起去一次而已（本院更一卷
    第二三七頁），則其又如何確定被告多久去一次壬○○家、
    去幾次、去幹什麼等等！況證人己○○亦證稱：其現在伊執
    行之案件係因販賣毒品被判決確定送執行（本院更一卷第二
    三五頁），準此，證人己○○本身既有賣毒品，仍需向「明
    德」者購買毒品。同理，倘依證人己○○上開所證，被告係
    至壬○○家向綽號「明德」之人購買毒品云云，亦無從證明
    被告未販賣毒品予他人甚明。何況證人己○○亦證稱：伊與
    「明德」聯絡之電話號碼後面是０７０，其他號碼因時間已
    經經過二年而無法記憶云云（本院更一卷第二三七頁），然
    按0000000000號碼之行動電話在該段時間確係被告在使用，
    亦如上述，足見證人己○○不無迴護被告故以他人綽號代之
    之可能。從而上開證人所證各情詞不惟與前開通聯紀錄未符
    ，且亦無從逕為有利於被告之認定。
  2.轉讓海洛因、甲基安非他命部分
  (1)轉讓海洛因予庚○部分：此部分事實，業據被告於原審及本
    院歷審審理時均供認不諱（原審卷第一宗第廿六頁；本院上
    訴審第一九二頁、第二０二頁至第二０四頁、第二二五頁、
    第二二七頁；本院更一卷第八０頁、第八二頁、第一三九頁
    ），核與證人庚○於偵查中證稱「有時是丁○○，有時是郭
    忠建拿給我海洛因，一天他們給我四包。自94年10月中旬開
    始拿海洛因給我使用。因郭忠建要追我，所以他們拿海洛因
    給我。郭忠建的海洛因是丁○○給他的。…94年11月間，郭
    忠建叫我不用上班，他會拿海洛因給我施用，之後丁○○、
    郭忠建就會拿海洛因給我施用。最後一次是95年1月13日中
    午拿的」等情（偵查卷第一三八至一三九頁）相符。參之證
    人前開證述就如何先向被告購買海洛因，其後再改向被告及
    郭忠建無償受讓海洛因一節；於偵查中及原審審理時已為相
    同證述，足可認定被告確實先有販賣海洛因與庚○，因郭忠
    建與庚○交往，乃改以無償方式轉讓海洛因與庚○。雖證人
    庚○對於轉讓海洛因時間部分，於原審審理時先後略有不一
    致，惟此係因證人記憶隨時間遞減所產生之正常現象，自不
    能以上開些微不一致事項，遽而認定被告丁○○從未轉讓海
    洛因予證人庚○。
  (2)轉讓甲基安非他命予壬○○部分：
  此部分亦經被告丁○○於原審及本院上訴審審理時供認不諱
    （原審卷第一宗第廿六頁；本院上訴審第一九二頁、第二０
    二頁至第二０四頁、第二二五頁、第二二七頁），核與證人
    壬○○於偵查中已先後證稱向被告無償受讓甲基安非他命之
    情形為「…安非他命是丁○○拿來送我的。若有人打電話向
    他買安非他命，他就約到我那裡，有三、四次。…他轉讓安
    非他命給我施用是94年12月間，最後一次是95年1月11日。
    」，「…我施用的安非他命是丁○○來我那裡時帶來給我使
    用。95年1月12日在我住處所扣到的海洛因、安非他命各一
    包是丁○○和嘉義朋友來，離開時，安非他命是留給我用的
    ，海洛因不知道。」等情相符（偵查卷第九五至九六、一
    三六至一三七頁）。
  就有關被告何以願意無償轉讓甲基安非他命部分，證人壬○○亦能具體說明是因為被告如於證人住處從事毒品交易，則
    有同時無償轉讓甲基安非他命之情形，足可認定被告確實有
    轉讓甲基安非他命與證人壬○○至明。
  至證人壬○○雖曾於原審到庭作證，但在作證時即以頭痛為
    由拒絕進一步陳述（原審卷第三宗第一三七頁至第一三八頁
    ），然依被告先前歷次抗辯完全不認識證人壬○○，惟其竟
    於證人壬○○部分表示意見時，侃侃而談如何在證人壬○○
    租屋處買受毒品之經過，以及證人壬○○如何主動施用被告
    桌上的毒品（原審卷第三宗第一三九頁），並衡以上開證人
    壬○○0000000000號與被告所使用之0000000000號之行動電
    話自九十四年十二月間至九十五年一月間之通聯紀錄多達六
    十六次，業如上述，足見被告與壬○○間聯絡之繁！渠等二
    人不但認識，且過從甚密，益見被告前開抗辯，不足採信。
  (四)此外，並有附表三所示毒品及物品（警卷第四八頁）扣案可
    資佐證，有搜索扣押筆錄、扣押物品收據及目錄表，並有拍
    攝現場蒐證照片十六張在卷可參（警卷第四六頁至第四八頁
    、第五五至六二頁），而上開扣得如附表三所示毒品及物品
    ，業據被告自承為其所有（警卷第三頁，偵查卷第七頁，原
    審聲羈卷第五頁；本院上訴卷第一九三頁；本院更一卷第八
    二頁；惟被告曾於偵查及原審時翻供，否認扣案毒品為其所
    有），並表示「其所攜帶扣案之葡萄糖是要洗（稀釋）毒品
    的，因為其所購買之毒品品質很好」（原審聲羈卷第六頁）
    。其中，編號一之扣案白粉二包經送法務部調查局依據化學
    呈色法、氣相層析質譜分析法鑑驗結果，確實為第一級毒品
    海洛因（合計淨重3.71公克，純度為百分之二十點三二，包
    裝袋二個），有該局九十五年三月廿七日調科壹字第200006
    138號鑑定通知書一紙在卷可稽（偵查卷第九十之二頁）；
    而編號二之扣案結晶體一包，經本院上訴審送請高雄市立凱
    旋醫院檢驗結果為「白色結晶，含有第二級毒品甲基安非他
    命成分，檢驗後淨重2.140公克」有該醫院九十六年十一月
    十二日高市凱醫驗字第5406號鑑定書在卷可證（本院卷上訴
    卷第一０八之一頁），則上開扣案白色結晶體確屬第二級毒
    品甲基安非他命無訛。
  (五)另按毒品危害防制條例所處罰之「販賣」毒品罪，所著重者
    為在主觀上有藉以牟利之惡性，及對毒品之擴散具有較有償
    或無償轉讓行為更嚴重之危害性，被告「營利」之意圖係從
    客觀之社會環境、情況及證人、物證等資料，依據證據法則
    綜合研判認定。按海洛因、甲基安非他命係毒品危害防制條
    例第2條第2項第1款、第2款所定之第1級、第2級毒品，物稀
    價昂，又一般民眾普遍認知海洛因等毒品之非法交易，政府
    一向查禁森嚴，且科以重罰不容寬貸，衡諸常情，倘非有利
    可圖，絕無平白甘冒被嚴查重罰高度風險之理，從而，舉凡
    其有償交易，除足反證其確另基於某種非圖利本意之關係外
    ，通常尚難因無法查悉其販入價額作為是否高價賣出之比較
    ，諉無營利之意思，阻卻販賣犯行之追訴（最高法院95年度
    台上字第301號判決參照）。故依一般社會通念以觀，販賣
    行為在通常情形下均係以牟利為其主要誘因及目的，又販賣
    第一級毒品、第二級毒品之犯行，係屬重罪，如於買賣之過
    程中無利可圖，被告何必甘冒觸犯刑罰之高度風險幫助他人
    取得毒品？參以而被告亦坦承扣案之葡萄糖是用來稀釋海洛
    因，且扣案海洛因純度亦為百分之二十點三二，惟以將海洛
    因摻入美那水或礦泉水再予注射之方式施用海洛因，僅需將
    海洛因放入注射針筒內即可，實不需大費周章更先以葡萄糖
    稀釋，可認被告係販入純度較高之海洛因後，將之稀釋成純
    度較低之海洛因賣出，以此賺取差價，確有營利意圖；既被
    告以上開方式販賣海洛因營利，則其以同一方式販入甲基安
    非他命再賣出，自亦有營利意圖自明。綜上，自堪信被告取
    得海洛因、甲基安非他命後再販售予證人子○○、庚○、辛○○、壬○○等人時，被告確有從中賺取利益，而有牟利之
    意圖甚明。至於被告丁○○縱有施用海洛因及甲基安非他命
    ，尚無礙本件犯行之成立。
  (六)末按證人寅○○於本院審理時雖到庭證稱「我知道李明德有
    賣手機給被告，但我不確定手機號碼，但印象中有壹支後面
    有070數字的，因為我大多以打這支有070的給李明德。…手
    機與ＳＩＭ卡一起賣，之後李明德才又叫我去跟被告拿回兩
    張ＳＩＭ卡。…當次有買賣三支手機（連同晶片）一萬元，
    幾張晶片卡我不知道，但後來有叫我去拿二張晶片卡回來。
    …又取回晶片卡的時候，李明德並無將一萬元給被告。…」
    等語（本院上訴卷第一一六至一一八頁），則是否為系爭00
    00000000號之SIM卡已非無疑，且證人所述之買賣手機後又
    將ＳＩＭ卡卡片取回之情節與一般買賣手機之情節有別，參
    以被告另聲請傳喚證人方慶龍證明0000000000之SIM卡於出
    售當時有無將卡片取出一節，亦與證人寅○○證稱手機與Ｓ
    ＩＭ卡一起賣，之後我又去跟被告拿回兩張SIM卡之買賣情
    形有別，從而證人寅○○之證詞無法為被告有利之認定，此
    外亦無傳喚證人方慶龍證明0000000000之SIM卡有無交付之
    必要，附此敘明。
三、綜稽上述，本案事證明確，被告上開犯行均堪以認定，應依
    法論科。
參、論罪科刑：
一、新舊法比較：
  (一)按行為後法律雖有修正，但其內容僅係形式上做文字之修正
    ，或僅係將法理明文化，或僅係易動法條項次時，因未涉及
    犯罪構成要件或處罰內容之變更，自非屬法律之變更，而無
    依刑法第二條第一項之規定予以比較新舊法之必要，惟修正
    後之內容如客觀上已涉及犯罪構成要件或處罰內容等實質上
    變更時，即屬法律之變更，而應依刑法第二條第一項之規定
    比較新舊法。至比較結果，如修正後之內容，依行為人所犯
    個案具體主觀上比較結果，認並無有利之情形時，依刑法第
    二條第一項前段之規定，即應適用舊法即行為時法，如有利
    於行為人時，則應依刑法第二條第一項後段之規定，適用新
    法即裁判時法，足見應否適用刑法第二條第一項之規定比較
    新舊法，應取決於修正後法條之實質內容，於客觀上是否已
    有變更為依據，而非取決於是否有利於行為人，至於究竟應
    適用行為時法或裁判時法，始應就行為人所犯個案做具體主
    觀上之比較以判斷新法是否有利於行為人，如新法有利於行
    為人，則應適用新法即裁判時法，如新法並無有利於行為人
    之情形時，則應適用舊法即行為時法。
  (二)被告行為後，刑法及刑法施行法業於九十四年二月二日經總
    統以華總一義字第０九四０００一四九０一號令修正公布，
    並於九十五年七月一日施行（下稱新刑法，修正前刑法下稱
    舊刑法），參酌最高法院九十五年五月二十三日刑事庭第八
    次會議決議，新刑法第二條第一項規定，係規範行為後法律
    變更所生新舊法律比較適用準據法，於新刑法施行後，應適
    用新刑法第二條第一項規定，為從舊從輕比較。另比較時應
    就罪刑有關之共犯、未遂犯、想像競合犯、牽連犯、連續犯
    、結合犯，以及累犯加重、自首減輕暨其他法定加減原因（
    如身分加減）與加減比例等一切情形，本於統一性及整體性
    原則，綜其全部罪刑結果，而為比較。經查：
  1.修正前刑法第二十八條共犯係規定：「二人以上共同實施犯
    罪之行為者，皆為正犯」，修正後則規定為：「二人以上共
    同實行犯罪之行為者，皆為正犯」，揆諸本條之修正理由係
    為釐清陰謀共同正犯、預備共同正犯、共謀共同正犯是否合
    乎本條規定之正犯要件。而被告所為上開犯行，既屬實行犯
    罪行為之正犯，則適用修正前之舊法並無不利於被告。
  2.刑法第五十六條連續犯之規定業經修正後之新刑法刪除，倘
    依修正後之新法，被告先後多次犯罪行為，即應分論併罰。
    此刪除雖非犯罪構成要件之變更，但顯已影響行為人刑罰之
    法律效果，自屬法律有變更，依新法第二條第一項規定，比
    較新、舊法結果，自以適用被告行為時法律即舊法論以連續
    犯，較有利於被告。
  3.刑法第五十一條規定：「數罪併罰，分別宣告其罪之刑，依
    左列各款定其應執行者：」其中第五款原規定：「宣告多數
    有期徒刑者，於各刑中之最長期以上，各刑合併之刑期以下
    ，定其刑期。但不得逾二十年。」，修正後刑法第五十一條
    第五款規定：「宣告多數有期徒刑者，於各刑中之最長期以
    上，各刑合併之刑期以下，定其刑期。但不得逾30年」，自
    屬法律有變更，依新法第二條第一項規定，比較新、舊法結
    果，自以適用被告行為時法律即舊法論以連續犯，較有利於
    被告。
  4.本件涉及法律變更部分，綜合上述比較新舊法之規定，以舊
    刑法有利於被告，依新刑法第二條第一項規定，自應適用行
    為時舊法，先予敘明。
二、按甲基安非他命業經行政院衛生署於六十九年十二月八日公
    告，列入藥物藥商管理法第十六條第一款（即現行藥事法第
    廿二條第一款）之禁藥管理；嗣於七十九年十月九日雖再以
    衛署藥字第904142號公告，列入麻醉藥品管理條例第二條第
    四款所定之「化學合成類麻醉藥品」管理。但上開列入禁藥
    之管理並未解除，甲基安非他命同時受藥事法及麻醉藥品管
    理條例之規範（最高法院九十三年度台上字第一一六四號判
    決意旨參照）。惟藥事法第八十三條第一項係於九十三年四
    月廿一日修正，於同年月廿三日施行，而毒品危害防制條例
    第八條第二項則於九十二年七月九日修正公布，依後法優於
    前法之法理，有關轉讓甲基安非他命行為之論斷，自應適用
    藥事法第八十三條第一項之規定，合先敘明（最高法院九十
    七年度台上字第三四九０號判決可資參照）。
三、次按海洛因及安非他命係毒品危害防制條例第二條第二項第
    一款、第二款所明定之第一級、第二級毒品，且甲基安非他
    命係政府衛生主管機關公布之禁藥，被告明知海洛因及甲基
    安非他命為禁藥，不得販賣、轉讓。核被告所為販賣第一級
    毒品海洛因、第二級毒品甲基安非他命行為，分別係違反同
    條例第四條第一項販賣第一級毒品罪、同條第二項販賣第二
    級毒品罪；又被告所為轉讓第一級毒品海洛因行為係犯同條
    例第八條第一項轉讓第一級毒品罪、其轉讓禁藥甲基安非他
    命之行為，則係成立藥事法第八十三條第一項之明知為禁藥
    而轉讓罪（法規競合從重處斷），公訴意旨認被告明知甲基
    安非他命為禁藥而轉讓之行為係犯毒品危害防制條例第八條
    第二項之轉讓第二級毒品罪，顯有誤會，此部分起訴法條，
    應予變更。被告持有第一、二級毒品之低度行為，各為販賣
    第一、二級毒品暨轉讓第一級毒品之高度行為所吸收，不另
    論罪。另其轉讓禁藥（甲基安非他命）前，非法持有甲基安
    非他命之低度行為，亦為轉讓禁藥之高度行為所吸收，亦不
    另論罪。又被告轉讓海洛因之犯行與郭忠建間有犯意之聯絡
    及行為之分擔，為共同正犯。被告先後多次販賣第一級及第
    二級毒品之犯行及多次轉讓第一級毒品及轉讓禁藥之犯行，
    各時間緊接，觸犯構成要件相同之罪名，顯係基於概括犯意
    反覆為之，均為連續犯，爰依修正前刑法第五十六條之規定
    ，各論以一罪，惟因販賣第一級毒品及第二級毒品罪之法定
    本刑死刑或無期徒刑部分，依法均不得加重，故僅就法定刑
    有期徒刑及罰金刑部分，依法加重其刑。又被告所犯販賣海
    洛因、販賣甲基安非他命、轉讓海洛因、轉讓禁藥等犯行，
    犯意不同，行為互異，均應予分論併罰。
四、至毒品危害防制條例第八條第六項固規定：「轉讓毒品達一
    定數量者，加重其刑至二分之一，其標準由行政院定之。」
    ，而行政院於九十三年一月七日訂定「轉讓持有毒品加重其
    刑之數量標準」，其第二條第一項第一款、第二款、第二項
    則規定：「轉讓第一級毒品淨重達五公克以上者，轉讓第二
    級毒品淨重達十公克以上者，加重其刑至二分之一。所稱淨
    重，指除去包裝後之毒品重量。」，惟查本件被告連續轉讓
    海洛因與庚○之次數，僅能證明為每日一次，且每次轉讓數
    量至多僅能施用一次；被告轉讓安非他命予壬○○亦僅三次
    ，以此推算海洛因應不超過淨重五公克之數量、安非他命亦
    不超過淨重十公克之數量，此外亦無積極證據足以證明被告
    轉讓毒品數量已超過上開公克數，自不能以上開規定更加重
    其刑，併此敘明。
五、又被告販賣第一級毒品海洛因部分，查獲人數僅有二人，販
    賣次數尚少，數量亦不大，所交易對像為單純施用者，尚與
    大型盤商動輒以大量海洛因販賣之情形有別，因販賣海洛因
    法定刑為死刑及無期徒刑，被告所犯情輕法重，縱宣告本罪
    之最輕法定刑仍屬過重，其犯罪情節衡情尚有可憫恕之處，
    本院認為被告販賣海洛因部分應依刑法第五十九條之規定減
    輕其刑（並就上開加重部分，先加後減之）。檢察官上訴意
    旨認不宜依刑法第五十九條之規定減輕其刑，容有未洽。
六、又被告販賣之甲基安非他命，係屬第二級毒品，殘害購買者
    身心甚鉅，且毒品危害防制條例第四條第二項最低刑為七年
    以上有期徒刑，雖被告販賣毒品之數量非多，期間約數月間
    亦非太長，所得利潤不多，加以本身有施用毒品，販毒係為
    賺取己身施用毒品之金錢，顯見被告應屬零星之販毒者，然
    衡酌前開刑度及本案具體情狀，仍難認有情輕法重之情，此
    外，復查無被告有何情堪憫恕之事由，是亦無從依刑法第五
    十九條減輕其刑。
七、公訴人雖未就被告所犯如附表一編號二所示犯行提起公訴（
    即販賣海洛因予子○○，經臺灣臺南地方法院檢察署九十五
    年度偵字第九八二八號移送併辦部分），惟此部分與其餘檢
    察官起訴並經本院論罪之販賣第一級毒品罪間，有連續犯之
    裁判上一罪關係，依刑事訴訟法第二百七十六條規定，為起
    訴效力所及，本院自應併予審理。
八、不另為無罪之諭知：
  (一)公訴意旨另以：
  1.被告於九十四年十月間，在臺南縣鹽水鎮電信局附近，除前
    開販賣海洛因三次予庚○外，另有販賣海洛因予庚○二次，
    每次至少一千元之犯行，因認被告另涉有販賣第一級毒品之
    罪嫌云云。
  2.被告於九十四年十二月間某日起至九十五年一月十一日止，
    在臺南縣鹽水鎮福得里後厝12號壬○○租屋處，無償轉讓提
    供甲基安非他命至少三次，數量不詳予癸○○。因認被告另
    涉有轉讓第二級毒品甲基安非他命之罪嫌云云。
  3.被告於九十四年九月間某日起至九十五年一月十三日止，在
    台南縣鹽水鎮○○路中華電信附近，因辛○○無金錢購買毒
    品，乃無償轉讓甲基安非他命予辛○○六次左右，數量不詳
    。因認被告另涉有轉讓第二級毒品甲基安非他命之罪嫌云云
    。
  (二)按被告或共犯之自白，不得作為有罪判決之唯一證據，仍應
    調查其他必要之證據，以察其是否與事實相符，刑事訴訟法
    第一百五十六條第二項定有明文。立法目的乃欲以補強證據
    擔保自白之真實性；亦即以補強證據之存在，藉之限制自白
    在證據上之價值。而所謂補強證據，則指除該自白本身外，
    其他足資以證明自白之犯罪事實確具有相當程度真實性之證
    據而言；雖其所補強者，非以事實之全部為必要，但亦須因
    補強證據與自白之相互利用，而足使犯罪事實獲得確信者，
    始足當之（最高法院九十七年度台上字第三八三二號著有判
    決可資參照）。
  (三)經查：
  1.訊據被告堅詞否認曾有販賣第一級毒品海洛因予庚○，而如
    前述本院認定販賣與證人庚○之次數為三次。此外，僅有證
    人庚○於偵查中之證述，而無其他佐證以資證明證人庚○所
    供三次以上是否與事實相符，自不得單憑證人庚○之供述即
    遽認被告確有此部分犯行。然因此部分起訴之事實與前揭論
    罪部分之事實具有裁判上一罪之關係，爰不另為無罪之諭知
    ，僅此敘明。
  2.至公訴人認被告另涉轉讓第二級毒品甲基安非他命予癸○○
    部份罪嫌，無非係以證人壬○○之證詞為憑。惟訊據被告亦
    堅詞否認曾轉讓第二級毒品甲基安非他命予癸○○施用，而
    證人癸○○於警詢或供稱「…我與壬○○吸食之安非他命及
    海洛因均是是由壬○○跟丁○○接洽。」；或稱「94年12月
    28日吸食的安非他命是向綽號「雞仔」男子所購買，他經常
    去找壬○○，我向他購買1千元。」（警卷第三五頁、原審
    卷第二宗第十三頁），所述與證人壬○○供稱「…丁○○也
    有拿安非他命給癸○○施用」等情（偵查卷第九五至九六頁
    ）並未相符，此外，並無任何積極證據足以證明被告涉有轉
    讓甲基安非他命予癸○○之犯行，是本件既不能證明被告確
    有此部分犯行，揆諸前開規定，自應對被告為無罪之認定，
    惟此部分公訴人認與前開有罪部分有裁判上一罪之連續犯關
    係，爰不另為無罪之諭知，附此敘明。
  3.另公訴人認被告又涉轉讓第二級毒品甲基安非他命予辛○○
    部份罪嫌，無非係以證人辛○○之於偵查中之證詞為憑。此
    外，並無其他佐證以資證明證人辛○○所供是否屬實，而依
    卷附辛○○與被告通話之通訊監察譯文內容顯示（原審卷第
    一宗第一０三頁），辛○○係與被告聯絡以金錢交易甲基安
    非他命，而與所謂轉讓甲基安非他命無涉，自難據為證明被
    告有轉讓甲基安非他命予辛○○之證據至明。準此，自不得
    單憑證人辛○○之供述即遽認被告確有此部分犯行。然因此
    部分起訴之事實與前揭論罪部分之事實具有裁判上一罪之關
    係，爰不另為無罪之諭知，併予敘明。
肆、撤銷改判之理由
一、原判決以被告所犯販賣及轉讓第一級、第二級毒品犯行罪證
    明確，因予論罪科刑，固非無見。惟查：(1)被告無償轉讓甲
    基安非他命之行為，如前述藥事法第八十三條第一項之轉讓
    禁藥罪，應優先於毒品危害防制條例第八條第二項論處，原
    判決遽予適用毒品危害防制條例第八條第二項論處，即有適
    用法條不當之情形，自有不妥。(2)原審就公訴人起訴被告轉
    讓安非他命至少三次，數量不詳予癸○○部份，並未判決，
    有起訴部分未為判決之違法。(3)證人子○○於檢察官訊問時
    證述，其十次以上，以五百元、八百元、一千元、一千五百
    元不等之價格，向被告購買海洛因等語，依有利於被告之原
    則，認定被告先後共計十次賣出海洛因予子○○（原判決附
    表二編號五及附表三編號三）；證人辛○○於檢察官訊問時
    證稱，其六次左右，以五百元、一千元不等之價格，向被告
    購買甲基安非他命等語，依有利於被告之原則，認定被告前
    後合計六次賣出甲基安非他命予辛○○，其中二次價格各為
    一千元，其餘四次價格各為五百元（原判決附表二編號一及
    附表三編號一）；壬○○於檢察官訊問時證述，其三、四次
    ，以五百元、一千元不等之價格，向被告購買甲基安非他命
    等語，依有利於上訴人之原則，認定被告先後合計三次賣出
    甲基安非他命予壬○○，每次價格各為五百元（原判決附表
    二編號七及及附表三編號四）。惟子○○既證述係以五百元
    、八百元、一千元、一千五百元不等之價格，購買海洛因，
    則五百元、八百元、一千元、一千五百元應至少各有一次，
    原判決卻認定其中一次為一千五百元，其餘九次各為五百元
    ；辛○○既證稱係以五百元、一千元不等之價格，購買甲基
    安非他命，應以其中一次為一千元，其餘五次各為五百元，
    對被告最為有利，原判決卻認定其中二次各為一千元，其餘
    四次各為五百元；壬○○既證述係以五百元、一千元不等之
    價格購買海洛因，則五百元、一千元應至少各有一次，原判
    決卻認定每次各為五百元，自有矛盾之違法。(4)原審於事實
    欄記載，被告係自九十四年九月間某日起，分別賣出或轉讓
    甲基安非他命予辛○○（原判決附表二編號一及附表二編號
    二），就被告最後一次賣出或轉讓甲基安非他命之時間，則
    付之闕如，致被告賣出或轉讓甲基安非他命之時間欠明，亦
    有疏失。(5)原審於事實欄記載，辛○○與被告係分別持用門
    號0000000000、0000000000之行動電話，聯絡交易甲基安非
    他命（原判決附表二編號一），惟理由卻說明辛○○係以其
    母親范貴美所申辦門號0000000000之行動電話與被告聯絡購
    買甲基安非他命（原判決第五頁第十行、第廿行），並有辛○○與被告通話之通訊監察譯文（按應係門號000000
    0000、0000000000行動電話之通訊監察譯文
    ）附卷可稽，亦有矛盾。(6)原審認定被告轉讓第二級毒品甲
    基安非他命予辛○○，引用卷附辛○○與被告通話之通訊監
    察譯文。惟上述通訊監察譯文內容顯示（原審卷第一宗第一
    ０三頁），辛○○係與被告聯絡以金錢交易甲基安非他命，
    而與所謂轉讓甲基安非他命無涉，據為證明被告有轉讓甲基
    安非他命予辛○○之證據，似有欠妥（故無證據證明被告涉
    有此部分犯行，詳前述）。(7)關於沒收部分：附表三編號二
    號所示扣案之白色晶體一包經送請鑑定結果為甲基安非他命
    ，其重量為2.140公克，原審未送請鑑定，逕為諭知「安非
    他命重量含袋毛重為3.23公克沒收」，顯有未妥。(8)扣案之
    附表三編號三至九之物，依後所述，均為被告販賣海洛因及
    甲基安非他命犯罪之用且為被告所有，應依毒品危害防制條
    例第十九條第一項沒收之，原判決認應依刑法第三十八條第
    一項第二款之規定沒收，亦有未合。(9)原判決於主文欄中就
    被告所有未扣案供販賣毒品所用之物即如附表編號四所示之
    ＳＩＭ卡，未諭知沒收，如全部或一部不能沒收時，追徵其
    價額，或以其其財產抵償之，亦有欠當。(10)被告所販賣之第
    二級毒品經鑑定為「甲基安非他命」，原審均僅記載為「安
    非他命」，亦有未洽。原審認定被告自九十四年十一月間
    起，至九十五年一月十二日止，連續多次轉讓海洛因予庚○
    ，係犯毒品危害防制條例第八條第一項之轉讓第一級毒品罪
    ，並判處有期徒刑一年六月；及連續轉讓甲基安非他命部分
    ，依九十六年七月四日制定公布、同年月十六日施行之中華
    民國九十六年罪犯減刑條例第三條第一項第七款規定，仍得
    適用該條例規定減刑，乃原審未及適用該條例規定予以減刑
    ，亦有欠當。
二、被告上訴猶執陳詞否認販賣第一級毒品及第二級毒品犯行，
    並無理由，檢察官認原審適用刑法第五十九條不當提起上訴
    ，亦無理由，然原判決有上開可議之處，即屬無可維持，應
    由本院予以撤銷改判。爰審酌被告曾有妨害自由、違反懲治
    盜匪條例、違反槍砲彈藥刀械管制條例、贓物、違反肅清煙
    毒條例、違反毒品危害防制條例等等多項刑事前科，本次又
    於假釋中更犯罪，有臺灣高等法院被告前案紀錄表一份可查
    （見本院卷三第一五四至一六九頁），素行不佳，其販賣海
    洛因及甲基安非他命供人施用，戕害他人身心健康至鉅，嚴
    重危害社會秩序，又將部分海洛因及甲基安非他命連續轉讓
    他人施用，擴大戕害毒品危害人群之範圍，顯見被告輕忽法
    律，尚無悛悔之心，另斟酌其販賣次數及期間等犯罪動機、
    目的、手段及所生危害，且被告一再矯詞否認犯行，犯後態
    度不能認為良好，爰分別量處被告如主文第二項所示之刑，
    又被告轉該第一級毒品及轉讓禁藥之犯行，其犯罪時間均係
    於九十六年四月廿四日以前，爰依中華民國九十六年罪犯減
    刑條例第二條第一項第三款之規定，減其刑期二分之一，並
    定其應執行刑。
三、應沒收之物：
  (一)按犯毒品危害防制條例第四條至第九條、第十二條、第十三
    條或第十四條第一項、第二項之罪者，其供犯罪所用或因犯
    罪所得之財物，均沒收之，如全部或一部不能沒收時，追徵
    其價額或以其財產抵償之，毒品危害防制條例第十九條第一
    項定有明文。此規定係採義務沒收主義，凡供犯罪所用或因
    犯罪所得之財物，且屬犯人所有者，均應宣告沒收，不以當
    場搜獲扣押為限。
  (二)被告連續販賣海洛因及甲基安非他命與如附表一之人，已如
    前述，上開四人證述購買毒品之期間及次數，均以次數最低
    、額度最小即有利於被告之方式計算，詳如附表所示，從而
    被告販賣第一級毒品海洛因所得，計為9,800元：【（500×
    7）＋（800×1）＋（1,000×1）＋（1,500×1）＋（1,000
    ×3）＝9,800】，又被告販賣第二級毒品甲基安非他命所得
    ，計為5,500元：【（1,000×1）＋（500×5）＋（1000×1
    ＋（500×2）＝5,500】，均為因犯罪所得，且為被告所有
    ，雖未扣案，仍應依毒品危害防制條例第十九條第一項規定
    ，分就販賣海洛因及甲基安非他命所得部分分別宣告沒收後
    ，諭知如全部或一部不能沒收時，以其財產抵償之。
  (三)如附表四編號一、二所示門號0000000000及0000000000號Ｓ
    ＩＭ卡二張，雖未扣案，然該ＳＩＭ卡二張，為被告供販賣
    販賣毒品聯絡所用之物，已如前述，又既經移轉占有交付被
    告持有使用，應認為被告所有，又此二張ＳＩＭ卡分為易通
    卡、易付卡之性質，有原審查閱之相關資料附卷可參，依電
    話公司之相關合約屬客戶所有，爰併依毒品危害防制條例第
    十九條第一項規定，宣告沒收，如全部或一部不能沒收時，
    追徵其價額，或以其其財產抵償之。
  (四)至查扣案如附表三所示物品，其中編號一、二為查獲之第一
    、二級毒品，應依毒品危害防制條例第十八條第一項前段之
    規定，沒收銷燬之。扣案附表三編號三、四之海洛因及甲基
    安非他命包裝袋部分及編號五至九之物，均為被告販賣海洛
    因及甲基安非他命犯罪之用，所用以包裝、稀釋、分裝之器
    具及聯絡之用，且業據被告丁○○坦承為其所有，應依毒品
    危害防制條例第十九條第一項沒收之。另扣案如附表一編號
    十至十三等物品，部分為被告施用毒品所用；其餘行動電話
    及ＳＩＭ卡，經審核通訊監察監聽譯文後，並未發現上開物
    品與本案有關，自無庸諭知沒收。
據上論結，應依刑事訴訟法第三百六十九條第一項前段、第三百
六十四條、第三百條、第二百九十九條第一項前段，毒品危害防
制條例第四條第一項、第二項、第八條第一項、第十八條第一項
前段、第十九條第一項，藥事法第八十三條第一項，刑法第十一
條前段、第二條第一項前段、第五十九條、修正前刑法第廿八條
、第五十六條、第五十一條第五款，中華民國96年罪犯減刑條例
第二條第一項第三款、第七條，判決如主文。
本案經檢察官劉得鉦到庭執行職務。
中    華    民    國    98    年    4     月    2     日
                  刑事第六庭    審判長法  官    董武全
                                      法  官    杭起鶴
                                      法  官    沈揚仁
以上正本證明與原本無異。
如不服本判決應於收受送達後10日內向本院提出上訴書狀，其未
敘述上訴理由者，並得於提起上訴後10日內向本院補提理由書（
均須按他造當事人之人數附繕本）「切勿逕送上級法院」。
                                      書記官    廖文靜
中    華    民    國    98    年    4     月    3     日
附錄本案論罪科刑法條全文：
毒品危害防制條例第4條第1項、第2項
製造、運輸、販賣第一級毒品者，處死刑或無期徒刑；處無期徒
刑者，得併科新臺幣一千萬元以下罰金。
製造、運輸、販賣第二級毒品者，處無期徒刑或七年以上有期徒
刑，得併科新臺幣七百萬元以下罰金。
毒品危害防制條例第8條第1項
轉讓第一級毒品者，處一年以上七年以下有期徒刑，得併科新臺
幣一百萬元以下罰金。
藥事法第83條第1項
明知為偽藥或禁藥，而販賣、供應、調劑、運送、寄藏、牙保、
轉讓或意圖販賣而陳列者，處7年以下有期徒刑，得併科新臺幣5
百萬元以下罰金。
附表一：丁○○販賣海洛因及安非他命一覽表
┌─┬───┬────┬─────┬──────┬─────┬──────┐
│編│販賣對│起    迄│地      點│方        法│次數及數量│頁        數│
│號│象（毒│時    間│          │            │          │            │
│  │品種類│        │          │            │          │            │
├─┼───┼────┼─────┼──────┼─────┼──────┤
│一│庚○  │94年10月│臺南縣鹽水│透過他人介紹│三次，每次│(一)購買人筆錄│
│  │（海洛│起至同年│近        │，向丁○○購│1千元     │至13頁（具結│
│  │因）  │11月間某│          │買          │          │）          │
│  │      │日止    │          │            │          │原審卷(三)第63│
│  │      │        │          │            │          │、70頁（具結│
│  │      │        │          │            │          │）          │
│  │      │        │          │            │          │(二)驗尿報告原│
│  │      │        │          │            │          │審卷(二)第30頁│
├─┼───┼────┼─────┼──────┼─────┼──────┤
│二│子○○│94年9月 │臺南縣鹽水│以0000000000│十次，其中│(一)購買人筆錄│
│  │（海洛│下旬某日│鎮南榮中學│號手機撥打郭│八百元、一│併案偵查卷第│
│  │因）  │起至95年│及同鎮某加│忠興所使用09│千元及一千│9至10頁（警 │
│  │      │1月8日止│油站附近等│00000000及09│五百元各一│詢）        │
│  │      │        │地        │00000000號手│次，其餘各│併案偵查卷第│
│  │      │        │          │機          │次五百元  │15頁（具結）│
│  │      │        │          │            │          │(二)驗尿報告併│
│  │      │        │          │            │          │案警卷第9頁 │
├─┼───┼────┼─────┼──────┼─────┼──────┤
│三│辛○○│94年9月 │臺南縣鹽水│以其所有0913│六次，一次│(一)購買人筆錄│
│  │（甲基│間某日起│鎮○○路中│234018號手機│一千元，其│警卷第23頁  │
│  │安非他│至95年1 │華電信附近│撥打丁○○所│餘五次各為│偵查卷第39至│
│  │命）  │月13日止│          │使用00000000│五百元    │40頁（具結）│
│  │      │        │          │70號手機    │          │(二)驗尿報告  │
│  │      │        │          │            │          │偵查卷第119 │
│  │      │        │          │            │          │頁          │
├─┼───┼────┼─────┼──────┼─────┼──────┤
│四│壬○○│94年9月 │臺南縣鹽水│以0000000000│三次，其中│(一)購買人筆錄│
│  │（甲基│間某日起│鎮福得里後│號手機撥打郭│一次為一千│警卷第30頁  │
│  │安非他│至95年1 │厝12號沈義│忠興所使用09│元，其餘二│偵查卷第29頁│
│  │命）  │月11日止│君租屋處  │00000000號手│次各為五百│（具結）    │
│  │      │        │          │機          │元        │原審卷(二)第8 │
│  │      │        │          │            │          │頁反面（警詢│
│  │      │        │          │            │          │）          │
│  │      │        │          │            │          │原審卷(三)第13│
│  │      │        │          │            │          │8頁（具結） │
│  │      │        │          │            │          │(二)驗尿報告  │
│  │      │        │          │            │          │原審卷(二)第46│
│  │      │        │          │            │          │頁反面      │
└─┴───┴────┴─────┴──────┴─────┴──────┘
附表二（轉讓毒品及禁藥部份）
┌─┬────┬────┬─────┬──────┬─────┬─────┐
│編│轉讓對象│起    迄│地      點│方        法│次數及數量│頁      數│
│號│毒品種類│時    間│          │            │          │          │
├─┼────┼────┼─────┼──────┼─────┼─────┤
│一│庚○    │94年11月│臺南縣新營│丁○○之兄郭│總次數及數│(一)受讓人筆│
│  │海洛因  │間某日郭│市○○路麥│忠建與庚○交│量不詳，每│錄        │
│  │        │忠興停止│當勞附近或│往後，改由郭│日至少一次│偵查卷第12│
│  │        │販賣海洛│庚○租屋處│忠興及郭忠建│，每次約施│5頁（警詢 │
│  │        │因與庚○│          │共同或分別無│用一次之數│）        │
│  │        │之日起至│          │償轉讓親自交│量，毒品純│偵查卷第13│
│  │        │95 年1月│          │付          │度不詳。  │8、139頁（│
│  │        │12 日止 │          │            │          │具結）    │
│  │        │        │          │            │          │原審卷(三)第│
│  │        │        │          │            │          │61頁（具結│
│  │        │        │          │            │          │）        │
│  │        │        │          │            │          │(二)驗尿報告│
│  │        │        │          │            │          │原審卷(二)第│
│  │        │        │          │            │          │30頁      │
├─┼────┼────┼─────┼──────┼─────┼─────┤
│二│壬○○  │94年12月│臺南縣鹽水│丁○○在沈義│無償提供三│(一)受讓人筆│
│  │甲基安非│間某日起│鎮福得里後│君租屋處販賣│次，數量不│錄        │
│  │他命即禁│至95年1 │厝12號沈義│毒品之報酬  │詳        │警卷第29頁│
│  │藥      │月11日止│君租屋處  │            │          │偵查卷第95│
│  │        │        │          │            │          │至96、136 │
│  │        │        │          │            │          │至137頁（ │
│  │        │        │          │            │          │具結）    │
│  │        │        │          │            │          │(二)驗尿報告│
│  │        │        │          │            │          │原審卷(二)第│
│  │        │        │          │            │          │46頁反面  │
└─┴────┴────┴─────┴──────┴─────┴─────┘
附表三：本案扣案物品一覽表
┌──┬──────┬─────┬──────────────┬──────┐
│編號│扣案物品名稱│數量      │說                        明│備        註│
├──┼──────┼─────┼──────────────┼──────┤
│ 一 │第一級毒品海│貳包      │驗餘淨重參點柒壹公克        │於販賣海洛因│
│    │洛因        │          │                            │項下沒收    │
│    │            │          │                            │            │
├──┼──────┼─────┼──────────────┼──────┤
│ 二 │第二級毒品甲│壹包      │淨重貳點壹肆零公克          │於販賣甲基安│
│    │基安非他命  │          │                            │非他命項下沒│
│    │            │          │                            │收          │
├──┼──────┼─────┼──────────────┼──────┤
│ 三 │空包裝袋    │貳個      │包裝編號一毒品用            │於販賣海洛因│
│    │            │          │                            │項下沒收    │
├──┼──────┼─────┼──────────────┼──────┤
│ 四 │空包裝袋    │壹個      │包裝編號二毒品用            │於販賣甲基安│
│    │            │          │                            │非他命項下沒│
│    │            │          │                            │收          │
├──┼──────┼─────┼──────────────┼──────┤
│ 五 │葡萄糖      │壹包      │毛重壹點捌公克，供稀釋海洛因│於販賣海洛因│
│    │            │          │用。                        │項下沒收    │
├──┼──────┼─────┼──────────────┼──────┤
│ 六 │夾鏈袋（小包│陸拾捌個  │供包裝毒品成小包用。        │於販賣海洛因│
│    │）          │          │                            │及甲基安非他│
│    │            │          │                            │命項下沒收  │
├──┼──────┼─────┼──────────────┼──────┤
│ 七 │吸管        │壹支      │供分裝毒品成小包用。        │於販賣及轉讓│
│    │            │          │                            │海洛因及安非│
│    │            │          │                            │他命項下沒收│
├──┼──────┼─────┼──────────────┼──────┤
│ 八 │行動電話    │壹支      │(1) ＣＧ－ＰＬＵＳ牌，序號３ │於販賣毒品項│
│    │            │          │   000000000000 │下沒收      │
│    │            │          │   ４４號。                 │            │
│    │            │          │(2) 被告販賣毒品聯繫用。     │            │
├──┼──────┼─────┼──────────────┼──────┤
│ 九 │行動電話    │壹支      │(1) ＬＧ牌，序號３５７１７８ │於販賣毒品項│
│    │            │          │   000000000號。   │下沒收      │
│    │            │          │(2) 被告販賣毒品聯繫用。     │            │
├──┼──────┼─────┼──────────────┼──────┤
│ 十 │行動電話    │壹支      │(1) ＮＯＫＩＡ牌，序號０５１ │不沒收      │
│    │            │          │   ２０３０１Ｋ２８ＣＰ號。 │            │
│    │            │          │(2)與本案無關。              │            │
├──┼──────┼─────┼──────────────┼──────┤
│十一│ＳＩＭ卡    │壹張      │(1) 門號0000000000 │不沒收      │
│    │            │          │   號(2)與本案無關。         │            │
├──┼──────┼─────┼──────────────┼──────┤
│十二│注射針筒    │貳支      │其上無毒品殘留，為被告丁○○│不沒收      │
│    │            │          │施用而非販賣毒品所用之物，與│            │
│    │            │          │本案無關。                  │            │
├──┼──────┼─────┼──────────────┼──────┤
│十三│止血帶      │壹條      │為被告丁○○施用而非販賣毒品│不沒收      │
│    │            │          │所用之物，與本案無關。      │            │
└──┴──────┴─────┴──────────────┴──────┘
 附表四
┌──┬──────┬─────┬──────────────┬──────┐
│編號│物品名稱    │數量      │說                        明│備        註│
├──┼──────┼─────┼──────────────┼──────┤
│一  │ＳＩＭ卡    │壹張      │(1)門號0000000000號          │沒收，未扣案│
│    │            │          │(2)供販賣毒品聯繫用。        │            │
├──┼──────┼─────┼──────────────┼──────┤
│二  │ＳＩＭ卡    │壹張      │(1)門號0000000000號          │沒收，未扣案│
│    │            │          │(2)供販賣毒品聯繫用。        │            │
└──┴──────┴─────┴──────────────┴──────┘


司法院資訊處製作；財團法人民間司法改革基金會備份。
